【裁判字號】    90,訴,1025
【裁判日期】    901122
【裁判案由】    有關稅捐事務
【裁判全文】
臺中高等行政法院判決                              九十年度訴字第一○二五號
                              .
    原      告  福裕興棉業股份有限公司
    代  表  人  甲○○
    代  表  人  乙○○
    訴訟代理人  丁○○
                丙○○
右當事人間因有關稅捐事務事件，原告不服財政部中華民國九十年三月二十二日台財訴
字第○九○一三五○○四○號訴願決定，提起行政訴訟。本院判決如左︰
    主  文
原告之訴駁回。
訴訟費用由原告負擔。
    事  實
甲、事實概要：緣原告於申報民國八十七年九至十月份銷售額時，漏報已開立予買受
    人麗發實業股份有限公司、光發紡織股份有限公司等發票銷售額共計新台幣（下
    同）一九、六○九、○三二元，逃漏營業稅九八○、四五二元，案經被告所屬沙
    鹿分處查獲，乃依營業稅法第五十一條第三款規定，除追繳營業稅九八○、四五
    二外（已於八十八年四月十五日繳納），並按所漏稅額處二倍罰鍰計一、九六○
    、九○○元（計至百元止）。原告就罰鍰部分不服，循序提起行政訴訟。
乙、兩造聲明：
(一)原告聲明求為判決：原處分及訴願決定均撤銷。
(二)被告聲明求為判決：原告之訴駁回。
乙、兩造之陳述：
壹、原告起訴意旨略以：
一、按人民因違反法律上之義務而受之行政罰，係屬對人民之制裁，原則上行為人應
    有可歸責之原因，故於法律無特別規定時，雖不以出於故意為必要，仍須以過失
    為其責任要件，司法院大法官會議釋字第二七五號著有解釋。
二、原告於八十六年三月二十五日起停工一年，向台中縣政申請獲准備查，八十七年
    九月四日，因公司二廠遭竊，遺失統一發票存根聯一本及電話線，經向台中縣警
    察局清水分局梧棲分駐所報案，致漏報已開立之買受人麗發實業股份有限公司、
    光發紡織股份有限公司等發票銷售額，原告即於八十八年四月十五日補徵營業稅
    九八○、四五二元，並無故意或過失，顯係不可抗力之事變，依上開解釋，被告
    自不可按所漏稅額處二倍之罰鍰。
貳、被告答辯意旨略以：
一、本件原告於申報八十七年九至十月份銷售額時，漏報已開立予買受人麗發實業股
    份有限公司、光發紡織股份有限公司等發票其銷售額共計一九、六○九、○三二
    元，核有逃漏營業稅九八○、四五二元，案經被告所屬沙鹿分處查獲，取具查核
    異常清單附案佐證，違章事實洵堪認定，乃依首揭規定補稅論罰，並無違誤。
二、本件係被告所屬沙鹿分處依八十八年二月十五日列印之「營業人進銷項憑證交查
    異常查核清單」查獲，原告漏報八十七年九至十月間開立予買受人麗發實業股份
    有限公司、光發紡織股份有限公司等發票銷售額，為瞭解該公司進銷貨情形，被
    告於八十八年三月二日以中縣稅沙分一字第五五一四四○號函通知原告來處備查
    ，經原告聲稱係搬運途中遺失部分發票，且對會計及稅務不了解，以致遺失發票
    部分漏未報繳當期銷售額，嗣後於八十八年三月九日補報銷售額及八十八年四月
    十日尋獲該遺失發票後於八十八年四月十五日補繳稅款。依統一發票使用辦法第
    二十三條規定，原告遺失發票可取得買受人麗發實業公司、光發紡織公司等蓋章
    證明之原收執聯影本代替存根聯為記帳憑證。該公司亦可依銷貨相關帳簿之記載
    資料辦理申報，其漏報縱非故意，難謂無過失責任，依司法院大法官會議釋字第
    二七五號解釋行政罰以過失為其責任條件，是以短漏報銷售額自仍應受罰。
三、又原告於復查時稱遺失發票已於八十八年四月十日業經尋獲，事後卻於八十八年
    九月四日又向台中縣警察局清水分局所屬梧棲分駐所報案被竊，顯係矛盾。是原
    告於本案裁罰處分核定八十八年五月十二日前補報補繳稅款，依營業稅法第五十
    一條第三款之規定，按所漏稅額核處二倍罰鍰，並無不合。
    理  由
一、按「納稅義務人，有左列情形之一者，除追繳稅款外，按所漏稅額處一倍至十倍
    罰鍰，並得停止其營業：一．．．三短報或漏報銷售額者。」為行為時營業稅法
    （該法名稱九十年七月九日修正為加值型及非加值型營業稅法）第五十一條第三
    款所明定。
二、本件原告於申報八十七年九至十月份銷售額時，漏報已開立予買受人麗發實業股
    份有限公司、光發紡織股份有限公司等發票銷售額共計一九、六○九、○三二元
    ，逃漏營業稅九八○、四五二元，經被告所屬沙鹿分處查獲，乃依營業稅法第五
    十一條第三款規定，除追繳營業稅九八○、四五二元外，並按所漏稅額處二倍罰
    鍰計一、九六○、九○○元。原告就罰鍰部分不服，循序提起行政訴訟，訴稱：
    其於八十七年九月四日，因公司二廠遭竊，遺失統一發票存根聯一本及電話線，
    經向警方報案，致漏報已開立之買受人麗發實業股份有限公司、光發紡織股份有
    限公司等發票銷售額，即於八十八年四月十五日補徵營業稅九八○、四五二元，
    其並無故意或過失，被告自不可按所漏稅額處二倍之罰鍰等語。
三、經查，原告於本件復查申請書業稱其於八十七年九月一日領二本發票，託友人運
    回家中，在搬運途中其中一本發票遺失，致先報一本先繳稅，另一本於四月（應
    指八十八年）十日找到，即連同利息繳納等語，於訴願書中則稱其公司於八十七
    年九月四日遭竊，除公司重要資產外，所有營業資料及發票一本亦一同遭竊，前
    後已大為矛盾，且訴願書所附之台中縣警察局清水分局函件，載明該竊案報案日
    為八十八年九月四日，報案日與失竊日已相距一年之久，亦違常情，是原告主張
    其所領發票遭竊之事實，難以採信。縱原告所領上開發票遺失或遭竊，衡情應依
    相關法令向被告申報此事，用以補救，以免事後遭人冒用發票，滋生困擾及法律
    上糾葛。又依統一發票使用辦法第二十三條第二項規定「營業人遺失已開立統一
    發票存根聯，如取得買受人蓋章證明之原收執聯影本者，得以收執聯代替存根聯
    。」，是原告遺失發票，如已開立予買受人麗發實業公司、光發紡織公司，亦可
    取得該等公司蓋章證明之原收執聯影本代替存根聯為記帳憑證，又依原處分卷附
    營業人進銷項憑證交查異常查核清單，原告對此二公司之每筆進項金額均為數十
    萬元之鉅，衡情應有帳簿資料，原告亦可依銷貨相關帳簿之記載資料辦理申報，
    而原告均未為，是原告漏報本件銷售額，縱非故意，亦不得謂無過失責任，其自
    有歸責原因，是被告依行為時營業稅法第五十一條第三款之規定，按所漏稅額核
    處二倍罰鍰，依司法院大法官會議釋字第二七五號解釋意旨，並無不合。
四、綜上所述，原處分並無違誤。訴願決定予以維持，亦無不合，原告起訴意旨，難
    謂為有理由，應予駁回。
據上論結，本件原告之訴為無理由，依行政訴訟法第一百九十五條第一項後段、第九
十八條第三項前段，判決如主文。
中    華    民    國      九十      年      十一      月      廿二      日
                 臺 中 高 等 行 政 法 院   第 四 庭
                                審 判 長 法  官  沈  應  南
                                         法  官  黃  淑  玲
                                         法  官  許  武  峰
右正本證明與原本無異。
如不服本判決，應於判決送達後二十日內向本院提出上訴書狀，其未表明上訴理由者
，應於提起上訴後二十日內向本院提出上訴理由書（須依對造人數附具繕本）；如於
本判決宣示或公告後送達前提起上訴者，應於判決送達後二十日內補提上訴理由書（
須附繕本）。未表明上訴理由者，逕以裁定駁回。
提起上訴應預繳送達用雙掛號郵票拾份(每份三十四元)。
中    華    民    國      九十      年      十一      月      廿二      日
                                         法院書記官  詹靜宜


司法院資訊處製作；財團法人民間司法改革基金會備份。
